臺北高等行政法院判決
　　　　　　　　　　　　　　　　　　 96年度訴字第01447號
　　　　　　　　　　　　　　　.
原　　　告　台南科技大學
代　表　人　甲○○
訴訟代理人　劉法正　律師（兼送達代收人）
　　　　　　賴麗春　律師
被　　　告　行政院
代　表　人　乙○○（院長）
訴訟代理人　戊○○
　　　　　　己○○
被告參加人　南臺科技大學
代　表　人　丙○○
送達代收人　丁○○
訴訟代理人　張天欽　律師
　　　　　　黃于玶　律師
上列當事人間因有關教育事務事件，原告不服中華民國96年4 月
19日院臺訴字第0960084539號訴願決定，提起行政訴訟。並經本
院裁定命參加人獨立參加被告之訴訟，本院判決如下：
　　主  文
原告之訴駁回。
訴訟費用由原告負擔。
　　事  實
一、事實概要：
    緣原告之前身台南女子技術學院於民國（下同）95年3月6日
    檢具改名計畫書及檢核表，向原處分機關教育部申請改名為
    「台南科技大學」（即原告）。經原處分機關依該校所提書
    面申請資料審查及實地訪視後，提交95年度技職校院變更審
    議委員會第2 次會議決議，乃以95年7 月6 日台技（一）字
    第0950095771號函核定台南女子技術學院自95年8 月1 日起
    改為科技大學，並請參酌學校特色、發展定位與相關規定檢
    討後擬定校名，報部再議。再於95年7 月6 日經前述審議委
    員會第3 次會議決議同意其改名為「台南科技大學」，旋以
    95年7 月20日台技（一）字第0950107410號函核定台南女子
    技術學院自95年8 月1 日起改名為「台南科技大學」（即原
    告）。參加人南臺科技大學不服，以：(一)上開名稱與其自88
    年7 月1 日奉准使用迄今之校名「南臺科技大學」過於近似
    ，且二校均位於臺南縣永康市，同位於台一線省道上，相距
    不到1.5 公里，有致公眾混淆誤認之虞，造成困擾。(二)其於
    88年申請改名為科技大學時，即以「臺南第一科技大學」為
    最優先方案，以「臺南科技大學」為次優先方案，未獲原處
    分機關同意採用，卻同意台南女子技術學院改名為台南科技
    大學，行政行為缺乏一致性，且「台南女子家政專科學校」
    86年間申請改名為技術學院時，即擬以「台南技術學院」為
    校名，原處分機關認與鄰近之「南台技術學院」有混淆之虞
    ，要求該校加上飾名「女子」二字，以資區別，茲該部卻同
    意台南女子技術學院刪去「女子」二字之飾名，未加上足資
    區別之飾名，逕以「台南」為其校名，已違反行為時「技專
    校院命名應行注意事項」（以下簡稱：「命名注意事項」）
    第3 點及第5 點規定，並有使公眾誤認其為國立大學之虞。
    (三)教育部原核准「國立高雄技術學院」改名為「高雄科技大
    學」，嗣因「國立高雄科學技術學院」亦欲改名為「高雄科
    技大學」，經該部召集兩校協商後，將原「高雄科技大學」
    校名廢止，改名為「國立高雄第一科技大學」，「國立高雄
    科學技術學院」則改名為「國立高雄應用科技大學」，原處
    分機關未援引該行政先例協調其與台南女子技術學院之校名
    ，逕行核准台南女子技術學院改名為台南科技大學，顯有不
    當。(四)其於原處分機關審核台南女子技術學院改名一案時，
    曾向原處分機關表達意見，惟原處分機關未通知其列席表示
    意見，逕為本件處分，顯有違一般審議原則云云。提起訴願
    ，經被告認訴願為有理由而決定撤銷原處分，原告遂向本院
    提起本件訴訟。
二、兩造聲明：
　(一)原告聲明求為判決：
    1.訴願決定撤銷。
    2.訴訟費用由被告負擔。
　(二)被告聲明求為判決：
    1.駁回原告之訴。
    2.訴訟費用由原告負擔。
  (三)參加人聲明求為判決：
    1.駁回原告之訴。
    2.訴訟費用由原告負擔。
三、兩造之爭點：
甲、原告主張：
一、查「自然人、法人、非法人之團體或其他受行政處分之相對
    人及利害關係人得提起訴願」，乃訴願法第18條所明定；又
    ，訴願人不符合訴願法第18條之規定者，應為不受理之決定
    ，訴願法第77條第3 款復有明文。參加人非屬教育部民國95
    年7 月20日台技字第0950107410號函（下稱原處分）核定原
    告改名「台南科技大學」之利害關係人，詎被告未依法為訴
    願不受理之決定，反以96年4 月19日院臺訴字第0960084539
    號訴願決定書（下稱系爭訴願決定）撤銷原處分，系爭訴願
    決定顯已違背法令，自應予以撤銷。
  (一)查最高行政法院75年度判字第362 號判例固明揭，「因不服
    中央或地方機關之行政處分而循訴願或行政訴訟程序謀求救
    濟之人，... 固包括利害關係人而非專以受處分人為限，但
    斯所謂利害關係乃指法律上之利害關係而言不包含事實上之
    利害關係在內」。又，「茲所謂『法律上利害關係』之判斷
    ，係以『新保護規範理論』為界定利害關係第三人範圍之基
    準。... 如法律雖係為公共利益或一般國民福祉而設之規定
    ，但就法律之整體結構、適用對象、所欲產生之規範效果及
    社會發展因素等綜合判斷，可得知亦有保障特定人之意旨時
    ，即應許其依法請求救濟」，固經最高行政法院93年度判字
    第1641號判決闡釋在案。惟觀前揭判決之意旨可知，所得據
    以判斷是否具有保障特定人者，應係指為公共利益或一般國
    民福祉而設之「法律」規定為限，不待詞費。
(二)次查，「大學及其分校、分部、附設專科部設立標準、變更
    或停辦之要件、核准程序及其他應遵行事項之辦法，由教育
    部定之」，乃大學法第4條第5項所明定。基此授權，教育部
    乃訂定「大學及其分校分部專科部設立變更停辦辦法」，依
    該辦法第17條第1 項之規定，「獨立學院申請改名為大學，
    應提出改名計劃，公立者應經校務會議通過，私立者應經校
    務會議及董事會通過，報請教育部核定之」。是以，教育部
    據以作成核定原告改名「台南科技大學」之原處分者，即教
    育部本於大學法第4 條第5 項規定所授權而訂定之「大學及
    其分校分部專科部設立變更停辦辦法」第17條第1 項。從而
    ，參加人是否為原處分之利害關係人，應以原處分所據以作
    成之法律規定，即大學法第4 條第5 項及「大學及其分校分
    部專科部設立變更停辦辦法」第17條第1 項為判斷標準。而
    觀前引該二法條規定，甚至觀察整部大學法與「大學及其分
    校分部專科部設立變更停辦辦法」之整體結構、適用對象、
    其所欲產生之規範效果及社會發展因素等，實難以論結其具
    有保障特定學校之意旨，綜言之，參加人於核定原告改名之
    原處分中，實非具有法律上利害關係者，彰彰明甚。
(三)參加人固援引「命名注意事項」第1點所定，「各技專校院
    於決定學校名稱時，為發展學校特色，並避免有致公眾混淆
    誤認之虞，應依本注意事項之規定辦理」，及第4點第2款「
    學校名稱有下列情形之一者，不得命名：相同或近似於其他
    先使用於同一等級之學校名稱者」之規定，而稱該二應行注
    意事項之「規範目的，除旨在保護公眾免於混淆誤認致生權
    益損害外，亦有保障其他先使用相同或近似名稱之同一等級
    學校校名使用之權利」等語，主張其乃訴願法第18條所指之
    「利害關係人」。惟「命名注意事項」屬於行政程序法第15
    9 條所指之「行政規則」，即係行政機關依其權限或職權為
    規範機關內部秩序及運作，所為非直接對外發生法規範效力
    之一般、抽象之規定。而「行政規則不能直接對外發生效力
    ，僅有內部之效力，亦即其與人民之權利義務及法院無直接
    關係，不能拘束一般人民及法院」。基上，「命名注意事項
    」一則並非法律，實無前述「新保護規範理論」之適用，不
    得作為判斷是否具有保護特定人意旨之依據；再者，所適用
    之對象為教育部，以提供教育部有關技專校院命名事務之業
    務處理準則，與人民之權利義務無直接關係，更無從逕自賦
    予包括參加人在內之任何第三人「權利」或「法律上利益」
    ，是以，前引「命名注意事項」相關規定，實無從作為參加
    人乃得就原處分提起訴願之利害關係人之依據。
(四)參加人另援引民法第19條之規定，主張教育部核准原告使用
    「台南科技大學」之名稱，侵害參加人身為法人組織依法享
    有之姓名權，是其與原處分間具有法律上之利害關係云云。
    惟姑不論民法第19條所稱之「姓名權受侵害」，是否包括選
    用近似之名稱在內，因民法第19條所生乃私法上之權利，縱
    認參加人所稱其姓名權受侵害為實，參加人亦僅得依民法之
    相關規定，尋求救濟，尚非得據私法上之權利主張其係行政
    救濟程序所欲保護之權益，此乃法理之當然，無待贅辯。
二、原處分未有違反行政自我拘束與平等原則之情，自無違法或
    不當可言。
(一)參加人復以其於「88年申請更名為科技大學時，曾以『台南
    第一科技大學』為最優先方案，以『台南科技大學』為次優
    先方案，均未獲教育部同意使用... 。惟於原告申請改名時
    ，卻核准其使用『台南科技大學』之校名」為由，主張原處
    分違反行政程序法第6 條之平等原則及行政自我拘束原則等
    語。
(二)惟觀參加人於88年1月9日以改名前校名「南台技術學院」名
    義申請改名之發文字號（八八）南台院教字第0054號函（請
    參見原證53號），其於主旨項下明白記載，「檢送本校申請
    在民國八十八年七月一日改名為『南台科技大學』之計劃書
    乙式二十五份如附件」等語，從而可知，參加人所申請變更
    之校名為「南臺科技大學」，雖其於函文說明項最後乙點表
    示，「擬將校名改訂為『台南第一科技大學』（最優先）或
    『台南科技大學』（次優先）」，惟對其以改名「南臺科技
    大學」為申請主旨之事實，不生影響，教育部就其於申請函
    主旨所申請更改之校名予以核可，未有任何不當違法，自不
    待言。再者，依教育部審查技專校院命名事宜之標準，教育
    部素來要求申請改名者至少應擬議3 個校名報送教育部（按
    ：嗣已正式列入教育部「技專校院命名應行注意事項」第7
    點中），參加人於其申請函主旨項中表明申請改名「南臺科
    技大學」，再於其說明項下記載「台南第一科技大學」為最
    優先或「台南科技大學」為次優先，其真意自係以主旨項中
    之「南臺科技大學」為其第1 志願，而教育部嗣後核可其改
    名為「南臺科技大學」，乃依參加人之申請，教育部既已核
    定參加人改名為「南臺科技大學」，何有再核定其使用「台
    南第一科技大學」或「台南科技大學」之必要？參加人所稱
    「未獲教育部同意使用」「台南第一科技大學」或「台南科
    技大學」等語，實乃隱匿其當時申請改名之真正過程。
(三)反觀原告於95年間申請改名之際，其於申請函主旨項中，即
    表明為申請改名「台南科技大學」等語，復於其所檢送之計
    畫書中，清楚表示以改名「台南科技大學」為最優先，且敘
    明「台南科技大學」校名不可替代性之理由。教育部因原告
    自54年間創校以來即使用「台南」為校名，且原告以改名「
    台南科技大學」為最優先申請，而核准原告改名「台南科技
    大學」，其情狀與參加人自57年間創校以來即使用「南臺」
    為校名，且參加人以改名「南臺科技大學」為最優先申請，
    而核定參加人改名「南臺科技大學」，二者斟酌考量之因素
    相同，何有違反平等原則及行政自我拘束原則可言。
三、原告與參加人之校名並無混淆誤認之虞，參加人提起本件訴
    願實係「項莊舞劍，意在沛公」，即其非為避免原告之校名
    與其校名間生混淆誤認之虞，而係為藉此對教育部施壓促核
    准參加人改制為「南臺大學」。
(一)參加人近年來積極企圖改制為「南臺大學」，此由參加人於
    94年間申請並獲准註冊「南台大學」商標即明。再觀參加人
    於提起本件訴願期間之95年10月17日透過立法委員江昭儀召
    開會議，其訴求要點第2點亦明白要求，「請教育部援『聯
    合技術學院』改名『聯合大學』之例，同意本校改名為『南
    台大學』」室之舉益明。再觀參加人88年間申請改名時，係
    以改名「南臺科技大學」為其申請之主要意旨可知，參加人
    本意即在改名為「南臺科技大學」，何以於原告經教育部核
    定改名「台南科技大學」後，改口稱其當初改名為科技大學
    之時即欲以「台南」為校名，並提起本件訴願？其本意在藉
    此對教育部施壓，以期教育部核准其由「科技大學」改制為
    「大學」甚明。而所謂兩校校名有混淆誤認之虞等語，亦均
    係為提起本件訴願所為藉詞，蓋兩校分別以「台南」與「南
    臺」為校名，已長達近40年，未聞有任何混淆誤認之情。且
    兩校先後改名為科技大學後，業經96年度招生之過程，亦未
    有任何考生誤填志願之事發生；再者，原告自獲准使用系爭
    校名迄今，已屢屢與參加人併列於各種文件、資料，且兩者
    亦經常參與同一活動，足見，兩者間實無有混淆誤認之虞可
    言。
(二)參加人固舉郵政單位誤投郵件、政府機關誤繕公文、報紙報
    導誤載等據，主張已生混淆誤認之實。惟此等誤投、誤繕、
    誤載等行為，實於日常事務屢見不鮮，否則，行政程序法第
    101條、民事訴訟法第232條、仲裁法第35條、公證法施行細
    則第59條等相關法規，何須就此等行政處分、判決書、仲裁
    書、公證書等誤寫之處理，予以明文規定？另，由媒體報導
    教育部於95年9月18 日假參加人處召開「第二屆高職與技專
    校院校長聯席會議」乙事，更彰顯此等錯誤乃出於個人疏失
    ，蓋就此活動之報導，僅中國時報有誤植校名之情形發生，
    其他報章媒體均無誤地報導該活動乃於「南臺科技大學」召
    開，倘果有混淆誤認之情，何以僅中國時報發生錯誤？
(三)再者，原告與參加人均係高等技職學校，所謂混淆誤認之判
    斷，應以學者、教師，暨考生與考生家長是否可能發生誤認
    之情為標準，始為的當（請參見前呈96年5月2日起訴狀，第
    11頁第點）。此即美國之紐約州立大學（State
    University of New York，SUNY）、紐約市立大學（The
    City University of New York，CUNY）、紐約大學（New
    York University，NYU）三者得並存，且三校並未擔憂或亦
    從未相互指摘有混淆誤認情事發生之故。甚者，紐約市立大
    學與紐約大學同位於紐約市內，亦未有混淆誤認之情事發生
    ，而紐約州立大學與紐約市立大學之英文縮寫SUNY與CUNY僅
    一個英文字母不同，兩校既不生混淆誤認，則何以分別以「
    台南」與「南臺」為校名會生混淆誤認，實令人費解。再就
    事實層面觀之，自原告於95年8 月1 日經核定改名「台南科
    技大學」迄今，何曾發生過學者、教師或考生、考生家長混
    淆誤認之事？而參加人所舉大陸地區上海劍橋學院之誤植情
    事，實屬無須斟酌之證據，蓋有無混淆誤認，當以國內為判
    斷之範圍，不待贅釋。
(四)「台南科技大學」與「南臺科技大學」並無有近似而混淆誤
    認之虞，除前於96年5月2日起訴狀臚陳其理由外，參加人申
    請並獲准註冊「南台大學」商標之情，更足徵參加人之主張
    非為有據。蓋坊間莫不稱「國立台南大學」為「台南大學」
    ，正如公眾於日常生活之間，幾乎只稱「台灣大學」而非「
    國立台灣大學」、「台北大學」而非「國立台北大學」、「
    中山大學」而非「國立中山大學」、「中正大學」而非「國
    立中正大學」，於私立大學亦為如此，如「東吳大學」少有
    稱之為「私立東吳大學」者，「淡江大學」罕有稱之為「私
    立淡江大學」者。參加人既擔憂「台南」科技大學與其「南
    臺」科技大學有生混淆誤認之虞，豈有不擔心其嗣後使用所
    申請註冊之「南台大學」商標時，將與國立「台南大學」發
    生混淆誤認之理？其卻不然，反於國立台南大學在93年8月1
    日獲准改制為大學後，旋即於94年1月間提出「南台大學」
    商標之註冊申請，顯見參加人不認為「台南」大學與「南台
    」大學間有生混淆誤認之虞，則何以主張「台南」科技大學
    與「南臺」科技大學間有混淆誤認之虞？尤有甚者，參加人
    並未選擇區隔更大之「南臺大學」為商標申請註冊，而係以
    「南台大學」為商標註冊之，足徵，參加人認為「台南大學
    」與「南台大學」並不會致生混淆誤認，則「台南科技大學
    」與「南臺科技大學」當然更不會有混淆誤認之情事發生。
(五)再者，商標有著名之法人、商號或其他團體之名稱，有致相
    關公眾混淆誤認之虞者，不得註冊，商標法第23條第1 項第
    1 6 款著有明文。國立「台南大學」於國內為著名，應為無
    庸置疑，而經濟部智慧財產局（下稱智慧局）顯然認定參加
    人申請「南台大學」商標無有違反商標法第23條第1 項第16
    款之情事，亦即智慧局認定「台南」與「南台」無有致生混
    淆誤認之虞。四、以地名為學校名稱於國內外均甚為普遍，
    未有因此導致所謂地名私有化之現象，蓋後設立之學校仍非
    不得加註飾名後使用地名為校名之主要部分。且國立或公立
    學校以地名為校名者，比比皆是，如國立台南大學、國立台
    北大學、國立屏東科技大學、國立雲林科技大學，何以國立
    或公立學校使用地名為校名，無有地名私有化之疑慮，而私
    立學校卻遭此等指摘，倘係僅私立學校始不得使用地名為校
    名，則顯有因公、私立法人之不同而為差別待遇之情，而違
    反行政程序法第6 條有關平等原則之規定。觀國外知名私立
    大學，以地名為校名者，亦所在多有，如，私立紐約大學、
    西雅圖大學（Seattle University）、邁阿密大學（
    University of Miami ）、普林斯頓大學（Princeton
    University）、愛許蘭大學（Ashland University）均未有
    遭質疑「地名私有化」，顯見系爭訴願決定所持之「地名私
    有化」等理由，洵為無據。五、末查，原告獲准改名迄今，
    以「台南科技大學」名義受託執行中央政府部會計畫案、地
    方政府、民間計畫案、舉辦學術活動、推廣教育與產業界產
    學合作計畫案、從事國際交流合作、舉辦社團社區服務活動
    、參加第七屆全國大學校院學生創意實作競賽、專任教師發
    表期刊論文、專任教師展演、專任教師獲頒獎項，其活動之
    頻繁、數量之多，實已足公眾認知其改名後之新校名「台南
    科技大學」，無有與參加人混淆誤認之虞。再者，原告迄今
    因更改校名已支出費用達新台幣1,269 萬8,348 元，倘再度
    更名，勢必將再支出至少相同之費用；而前揭計畫案中尚在
    進行者，亦將必須進行換約之手續，其影響之鉅，實難以評
    估，尚請　鈞院惠予斟酌，原告使用系爭校名實際上並未有
    與參加人校名混淆誤認之情，而倘命原告再度更名所將發生
    之經濟與社會成本實高，賜准判決如聲明。
乙、被告主張：
一、按教育部94年11月30日修正發布之「技術學院改名科技大學
    審核作業規定」（以下簡稱：改名作業規定）第5點規定：
    「本部辦理技術學院申請改名科技大學事宜，聘請具大學或
    技職教育行政經驗之專家學者、學科領域專家、相關產業及
    行政機關代表組成技職校院變更審議委員會。審核程序分初
    審、實地訪視、複審三階段：…」、第9 點規定：「技術學
    院改名科技大學學校校名之決定，依『技專校院校名命名應
    行注意事項』辦理」。而94年7 月25日修正發布之「技專校
    院校名命名應行注意事項」第1 點規定：「各技專校院於決
    定學校名稱時，為發展學校特色，並避免有致公眾混淆誤認
    之虞，應依本注意事項之規定辦理。」第3 點規定：「同等
    級、同一地區有二所以上相同或相似類別學校，其擬定之校
    名相似時，應另加足資區別之飾名。」第4 點第2 款規定「
    學校名稱有下列情形之一者，不得命名：（二）相同或近似
    於其他先使用於同一等級之學校名稱者。」
二、查前揭「改名作業規定」及「命名注意事項」，雖為行政規
    則，惟既係教育部辦理技術學院改名科技大學學校校名審查
    作業之唯一法令依據，於本件台南女子技術學院改名事件，
    自應有其適用。而依「命名注意事項」第1點及第4點規定，
    各技專校院決定學校名稱時，除重於發展學校特色外，並應
    避免有致公眾混淆誤認之虞，復明定擬使用相同或近似於其
    他先使用於同一等級之學校名稱者，不得命名，揆其規範目
    的，除旨在保護公眾免於混淆誤認致生權益損害外，亦有保
    障其他先使用相同或近似名稱之同一等級學校之校名使用權
    益。本件參加人南臺科技大學不服原處分機關教育部台技（
    一）字第0950107410號函准台南女子技術學院改名台南科技
    大學，提起訴願，主張台南女子技術學院改名為台南科技大
    學，與其校名近似，已招致公眾混淆誤認，原處分有損其使
    用「南臺科技大學」校名之利益云云，本院依據南臺科技大
    學之訴願主張，參酌前揭「命名注意事項」第4點第2款規定
    意旨，認其屬利害關係人，得以提起訴願，並無違誤。
三、本院審議本案時，為充分發現事實，經舉行言詞辯論，因初
    步決議足以影響原告台南科技大學權益，復依訴願法第28條
    第2項規定，通知該校參與訴願程序，到會陳述意見，並與
    原處分機關及參加人南臺科技大學進行論辯，經委員充分討
    論後作為訴願決定，以台南女子技術學院獲准改名為科技大
    學後，申請學校名稱為「台南科技大學」，即與既存之同類
    、同等級學校「南臺科技大學」學校名稱相近，且兩校均設
    於臺南縣永康市，客觀上難謂無致公眾混淆誤認之虞，且已
    不乏有混淆誤認實例，南臺科技大學經舉陳多項行政機關（
    含原處分機關）、學校、郵局等將該校與台南科技大學二校
    校名混淆誤植之函件及資料以為證，衡酌兩校所設學院及科
    系領域大致相同，招生錄取分數則有明顯差距，如致考生混
    淆誤認，將嚴重影響考生權益。此外，若非當地人士，未必
    熟知兩校之差異性，恐難免產生張冠李戴的混淆情事。原處
    分機關以南臺科技大學辦學績效優良，家長師生認識頗深，
    認兩校生源不致重疊，無混淆誤認之虞，其立論容欠妥適。
四、再者，原處分機關雖稱台南科技大學使用「台南」二字，係
    原校名之沿用，然台南科技大學之前身係54年成立之私立台
    南家政專科學校，於86年7 月改制為私立台南女子技術學院
    ，87年3 月更名為台南女子技術學院，其原使用之學校名稱
    先後為「私立台南家政」、「私立台南女子」、「台南女子
    」，除地名「台南」之外，尚有飾名「家政」、「女子」等
    ，從未單獨使用「台南」二字為校名，也因此足資與同類、
    同等級學校相區別。原處分機關於台南女子技術學院改名科
    技大學，申請使用「台南」二字作為校名時，未命其另加足
    資區別之飾名，逕予核准改名為台南科技大學，致與南臺科
    技大學之校名構成近似，有悖於該部94年7 月25日修正發布
    之「命名注意事項」第3 點及第4 點第2 款規定。
五、復查學校名稱除類別、等級以外之用語，實具有排他效力，
    一旦獲准使用，其他相同或相似類別、同一等級學校即無從
    再使用同一用語為校名。地名，尤其是行政區域名稱，原具
    有公共性，非屬私人或私法組織所得獨占使用者，核准一私
    立學校得僅以地名而未輔以飾名作為校名，不啻是使原應公
    共使用之地名實質私有化，且受到私人獨占使用之保障，無
    論是設立或改制在先之同類、同等級學校，抑或未來新設之
    公、私立學校均不得再單獨以該地名為校名，對於同一等級
    學校而言，亦有違平等原則。認原處分機關核准台南女子技
    術學院改名為台南科技大學之處分，容有重行審酌之必要，
    將原處分撤銷，責由原處分機關儘速於1個月內另為適法之
    處分；並指明原處分撤銷前，原告台南科技大學已使用該校
    名所為之各類行為，應受到信賴保護，原處分機關對此應一
    併予以衡酌，並無不合。
六、至原告起訴意旨，本院訴願會審議時多予以審酌。其所訴「
    台南科技大學」與「南臺科技大學」之校名「台南」與「南
    臺」於外觀、讀音、觀念上均不相同，且兩校校名實際使用
    態樣經常伴隨個別不同之英文名稱及校徽，及兩校在學校發
    展、招生情況各有特色云云，核屬其主觀之見解。所舉使用
    台南二字為校名之國立台南大學，既為國立大學，自與原告
    私人獨占使用行政區域名稱情形，並不相當；另訴稱日後其
    他學校可使用「台南」作為學校校名之一部分云云，仍難免
    除原告為私立學校，卻單獨使用行政區域名稱作為校名，將
    地名私有化，違反平等原則之疑慮。原告所提之訴，核無理
    由，請予駁回。爰提出答辯如上。
丙、參加人主張：
一、本件教育部之行政處分違反技專校院命名應行注意事項，被
    告以訴願決定撤銷原處分乃依法行政：
  (一)按「行政行為應受法律及一般法律原則之拘束。」，行政程
    序法第4 條訂有明文，蓋「依法行政原則」乃法治國家之基
    本原則，行政機關為行政行為時應遵守當時有效之法令，不
    得恣意行使。而此處有效之法令除法律及經法律授權之法規
    命令外，亦包含行政機關內部之行政規則。行政規則乃行政
    機關基於行政一體，統一解釋適用法律，並使機關之行政行
    為一致，避免不合理之差別待遇所頒佈之內部法規。是以，
    行政機關在為相關行政行為時，自應恪守相關行政規則之規
    範，否則將與依法行政原則有違。上級機關為貫徹法令之一
    體適用，自本於行政一體及督導之關係，以訴願決定撤銷違
    法之行政處分。
  (二)技專校院命名應行注意事項第1 點：「各技專校院於決定學
    校名稱時，為發展學校特色，並避免有致公眾混淆誤認之虞
    ，應依本注意事項之規定辦理。」、第3 點：「同等級、同
    一地區有二所以上相同或相似類別學校，其擬定之校名相似
    時，應另加足資區別之飾名。」、第4 點第2 款：「學校名
    稱有下列情形之一者，不得命名：相同或近似於其他先使用
    於同一等級之學校名稱者。」及第5 點：「新設私立學校不
    得以縣（市）以上地名為校名。」，其法律性質雖屬行政程
    序法第159 條行政規則，既未抵觸任何有效之法律及法規命
    令，亦非應受法律保留之重要事項（非屬干涉行政），當然
    屬於有效之法規，教育部為相關行政行為時自應遵守之。是
    以，違反上開法規所為之行政處分自屬違法之行政處分，上
    級機關為貫徹依法行政原則，自得予以撤銷之。
  (三)教育部核准原告使用「台南科技大學」之校名，顯然與參加
    人「南臺科技大學」之校名過於近似，顯有致公眾混淆之虞
    ，且單獨使用「台南」之地名作為私立學校之校名，顯然違
    反上開注意事項第1點、第3點、第4點第2款及第5點規定。
    又參加人亦曾於88年申請使用同一校名，惟不獲教育部核准
    使用，現卻核准原告使用，顯然違反行政程序法第6條之平
    等原則。是以，教育部之原行政處分顯屬違反，被告以訴願
    決定撤銷原處分乃依法行政，亦為行政一體上下督導之正當
    行為。
二、教育部核定原告使用「台南科技大學」之校名，與參加人「
    南臺科技大學」校名過於近似，顯然有致公眾混淆誤認之虞
    ，實際上業已發生不少混淆誤認之情形：
  (一)技專校院命名應行注意事項第1點：「各技專校院於決定學
    校名稱時，為發展學校特色，並避免有致公眾混淆誤認之虞
    ，應依本注意事項之規定辦理。」、第3點：「同等級、同
    一地區有二所以上相同或相似類別學校，其擬定之校名相似
    時，應另加足資區別之飾名。」及第4點第2款：「學校名稱
    有下列情形之一者，不得命名：相同或近似於其他先使用於
    同一等級之學校名稱者。」，依此，教育部於審核技專校院
    之校名時，應遵守上開注意事項第1 點及第4 點第2 款規定
    ，避免核可原告使用之新校名致公眾混淆之情形，如校名有
    近似之情形時，亦應依第3 點規定附加足以區別之飾名以資
    區別。是以，若教育部核准使用之新校名與現已使用之校名
    近似，而有致公眾混淆誤認之情形者，即已違反前開注意事
    項第1 點及第4 點第2 款之規定。被告本於訴願機關之法定
    職權，即行政一體上下督導之關係，自得以訴願決定撤銷違
    法之行政處分。
  (二)本件原告校名與參加人校名過於近似，實際上曾發生不少混
    淆誤植之實例，先簡敘如下，詳細內容請參見下述「三、」
    部分及附表3號之說明：
    1.行政機關公文函件受文者應為原告卻誤植為參加人。
    2.原應寄送於原告之郵件物品，亦曾誤寄、誤送於參加人：
      受文者應為原告之函件，卻誤裝入收件人為參加人之信
        封中，致誤送於參加人，而該函件為注意程度最高之「
        極機密」文件，發文者亦為學術領域之「技專校院入學
        中心」。顯見，縱然教育學術相關人士施以最高之注意
        程度，仍不免發生混淆誤植之情形。
      原應寄於原告之函件，因收件人或地址誤植為參加人，
        致誤送於參加人。參加人地址「台南縣永康市○○街1
        號」，不僅於書寫方式與原告地址「台南縣永康市○○
        路529 號」有顯著差異外，更與參加人之校名有極為密
        切之關係。是以，若非上開信函之寄件者誤認「台南科
        技大學」為參加人學校，何以可能於信封上填具參加人
        地址，致原應寄至原告信函卻送至參加人？尤其證15號
        之勞委會信函（女裝丙級術科試題），更將原欲寄送於
        原告之信函（參加人無相關科系，而原告有之），收件
        者及收件地址完全誤植為參加人（前）校長及參加人，
        更可證明二校校名確有因近似而致混淆誤植之情形。
      原應向原告補收國際郵資，卻將向參加人補收。
      原應送至原告之祝賀盆栽，卻誤送於參加人。
    3.原應傳遞於原告之電子公文，卻誤傳送於參加人。
    4.亦有機關團體將參加人校名誤植為「台南科技大學」。
  (三)法人名稱與商品不盡相同，原告與參加人之校名是否構成近
    似，不能完全援用商標審查：
    1.原告以系爭「技專校院命名應行注意事項」並未規定「近
      似」及「致公眾混淆誤認之虞」等不確定法律概念之認定
      標準，應參酌經濟部智慧財產局發佈之「『混淆誤認之虞
      』審查標準」解釋，並以教育、學術活動乃「稀有財」、
      「專業財」之性質，二校校名是否構成近似而有致公眾混
      淆誤認之虞，應以教育、學術研究相關領域之人（例如：
      教授、學生、家長及學術研究者）之角度加以觀察並施以
      高度而特殊之注意，認二校校名並無致公眾之虞。
    2.惟查，法人名稱與商品之商標無論用途或是目的上均不盡
      相同。商標用途僅在於標示商品，使消費者得以正確購買
      其所欲購買之商品，其目的在於維繫公平競爭及保障消者
      權益。而法人並非均以營利為目的，法人名稱亦非僅在於
      維繫公平競爭或保障消費者權益，更重要的是透過名稱上
      之區別藉以表彰法人之人格。參加人雖為教育及學術研究
      機構，惟於社會交易上並非僅與教育、學術研究相關領域
      之人接觸，而亦應與政府機關及其他社會人士或組織接觸
      。例如學校興建校舍、採購辦公用具、委託郵局寄送信件
      等與參加人交易之相對人，或者向政府機關提出申請或向
      法院提起訴訟，或者與一般社會大眾進行社區交流時，均
      需與非教育、學術研究相關領域之人相接觸。又參加人之
      學生亦以校名作為自我認同之象徵，並於畢業後以參加人
      之校名作為學歷（含校名）求職。企業界於取材時，亦多
      以學歷作為錄取與否之重要依據。是以，學校校名不僅供
      教育學術相關領域人士辨識之用，亦為一般社會大眾及企
      業界辨識參加人主體之基礎。若謂參加人為教育學術機構
      ，僅需以教育學術相關人士之角度作為判斷標準顯然過於
      狹隘，亦有諸多不合理之處。
    3.退萬步言，縱然依原告所言，應以教育學術相關領域之角
      度施以高度特殊之注意為標準，仍可得出二校校名有混淆
      誤認之情形：例如證14號之開會通知單，係由身為教育學
      術相關領域人士之「技專院校入學測驗中心」發函，且為
      應施以最高注意程度之「極機密」文件，亦難免將原應寄
      於原告之公文誤寄於參加人之情形。是以，縱依「教育學
      術相關領域之角度施以高度特殊之注意」，亦曾發生混淆
      誤植之情形，顯見二校校名顯然過於近似，原告主張二校
      校名顯無混淆誤認之情形，殊不足採。
  (四)原告以二校校名無論在中文用法、英文名稱及校徽不同，認
    為二校校名尚無混淆之虞，亦無理由：
    1.「台南」與「南臺」之文字使用：原告雖主張主張其所使
      用之「台」字係國字簡體，參加人使用之「臺」字係國字
      正體，且「台南」意指台南縣市、「南臺」系指南台灣，
      兩者顯有不同云云，認為原告與參加人校名並無混淆誤認
      之情形。惟查，在社會一般使用上，「台」字與「臺」字
      經常相互混用，例如在原證5、9、16、17號之「南臺科技
      大學」網頁、原證14號第17頁之96年度二技招生簡章、原
      證21之各大報剪報，均以國字簡體之「台」字書寫參加人
      校名；教育部。又因學術具有國際性，如於日本及中國大
      陸等不使用中文正體之地區使用時，正體與簡體之差異將
      不復存在。況且，又由單字意義及文字組合觀之，「台南
      」與「南臺」均由表彰地區名稱之「台」字及表彰地理方
      位之「南」字組成，在附加足以區別之飾名以前，尚難認
      為兩者中文名稱無混淆之處。
    2.國內使用時，原則上以使用中文校名為主，甚至僅單獨使
      用中文之校名，英文校名及校徽之使用並不重要，自不得
      作為有無混淆之虞之判斷標準：
      機關學校往來之公文函示均僅使用中文校名：例如本件
        教育部之會議記錄、公文及處分書、行政院之訴願決定
        書、原證24號至36號中所列之往來公文函件，甚至連鈞
        院命參加人獨立參加訴訟之裁定，均未標示原告及參加
        人之校徽及英文校名。
      原告於原證14號及原證15號所引用之招生簡章，亦僅標
        示中文科系及校名，亦未見任何英文校名及校徽等「足
        以區別」之標示。
      又上述判斷標準係援用「『混淆誤認之虞』審查標準」
        為基準。惟校名與商標不盡相同，上開標準不能完全比
        照援用以如前述，更何況於實務上商標經常與圖案一併
        使用，而校名原則上是單獨使用。原告若欲以此一理由
        主張二校校名無混淆誤認之虞，何以不在本件諸訴狀之
        當事人欄中使用二校校徽及英文校名，以資和參加人區
        別。
      原告於訴狀中強調參加人之校徽及英文校名顯然不同，
        無非在於單獨使用中文校名將造成公眾混淆誤認，故必
        須輔以校徽及英文校名以資區別。是以，原告上開之主
        張正可證明二校校名有混淆誤認之虞。
      綜上，原告援用「『混淆誤認之虞』審查標準」，以二
        校於校徽及英文校名均不相同，認定二校校名尚無混淆
        誤認之虞，顯無理由。
  (五)此外，原告雖亦主張二校在學校發展、招生情況均各有特色
    ，應無混淆誤認情形云云，亦不可採：
    1.原告在招生政策上，過去雖然以招收女生為主，惟自95年
      度起進修部已開始兼收男女生，日間部亦同時規劃兼收男
      女生，更可合理預見於數年之後，二校均為男女兼收之學
      校。是以，於數年之後是否仍有原告於起訴狀第18所言「
      在實際招生情況上，二校既有如此差異，公眾當無可能對
      兩校有所混淆誤認」之情形，非無疑義。
    2.其次，於96學年度之各項招生作業中，原告除使用「台南
      科技大學」之名稱外，均另外註記「原台南女子技術學院
      」字樣以資說明，故尚未發生將二校混淆誤認或填錯志願
      之情形。惟原告原使用校名使用之「女子」飾名乃二校校
      名唯一顯著之差異，亦為公眾區別二校之標準，一旦將足
      以識別之「原台南女子技術學院」字樣去除後，是否仍可
      避免混淆誤植之情形，甚為可疑。更何況原告與參加人均
      設有「財務金融系」、「資訊管理系」、「會計資訊系」
      等名稱性質相同或類之科系，更加深考生混淆誤認之危險
      ，嚴重影響考生之權益。
三、本件原告「台南科技大學」與參加人「南臺科技大學」因校
    名過於近似，實際上已造成不少混淆之情形。關於混淆誤認
    之說明，亦請參見附表及前揭「貳、二」之說明：
  (一)已有不少行政機關之公文函件將受文者應為原告之公文誤植
    為參加人，並因此寄發於參加人：
    1.教育部之公文函件：教育部95年7 月4 日台技（二）字
      第0950095383n 號函：該函受文者為參加人「南臺科技大
      學」，主旨為「核定貴校96學年度總招生名額如附件，餘
      請依說明事項辦理請查照。」，檢視該函文所附附件，附
      表之校名標示為「台南科技大學」。是以，證4 號函之受
      文者應為原告「台南科技大學」，教育部承辦人員卻誤植
      為「南臺科技大學」。教育部95年10月3 日台顧字第09
      50145572號函：該函正本之受文者為參加人「南臺科技大
      學」，副本之受文者為「南台科技大學歐純純教授」。惟
      該函說明欄記載「復貴校95年9 月26日台南科大通字第
      0950004705號函」，且副本受文者歐純純教授亦任職於原
      告台南科技大學通識中心。是以，該函受文者應為原告「
      台南科技大學」及「台南科技大學歐純純教授」，卻誤植
      為參加人，並因此寄發於參加人。
    2.彰化縣政府95年10月11日府民徵字第0950194843號函：該
      函受文者為參加人「南臺科技大學」，主旨記載：「檢送
      本府審查核定之原申請緩徵學生名冊壹份，請查照」，附
      件為「台南科技大學」95學年度第1 學期申請緩徵學生名
      冊，該生亦為原告「台南科技大學」之學生。是以，該函
      之受文者應為「台南科技大學」，彰化縣政府之承辦人員
      卻誤植為「南臺科技大學」。
    3.行政院體育委員會95年10月17日體委全字第0950020556號
      函：該函受文者為「南臺科技大學」，主旨記載：「中華
      民國世界土風舞總會訂於95年11月3日至5日辦理『95年度
      全國土風舞甲級教練講習會』，請惠予同意貴屬人員（如
      名冊）公假參加，至紉公誼。」，惟附件名冊編號10所載
      公假學員為原告「台南科技大學」音樂系之學生（參加人
      未曾設立音樂系），服務單位地址記載為「台南縣永康市
      ○○路524 號」，亦為原告「台南科技大學」之地址。是
      以，該函之文者應為「台南科技大學」，彰化縣政府之承
      辦人員卻誤植為「南臺科技大學」。
    4.綜上，由於「台南科技大學」與「南臺科技大學」校名過
      於近似，至今已有教育部、彰化縣政府及行政院體育委員
      會將受文者應為原告之公文函件誤植為參加人，並因此寄
      發於參加人，縱使核准原告更名之教育部亦難免混淆誤植
      ，於短短三個月內連續發生二次錯誤，更難期待一般公眾
      得以精確辨識二校校名之差異。
  (二)原應寄送於原告之郵件及物品，亦曾誤寄、誤投或誤送於參
    加人學校：
    1.受文者應為原告之函件，卻誤裝入收件人為參加人之信封
      ，致誤送於參加人處：技專校院入學測驗中心96年5 月11
      日（96）技測研字第960337號開會通知單：該開會通知單
      之受文者為「台南科技大學周教務長碩貴」，卻誤裝於收
      件者為「南臺科技大學張鴻德教務長」、收件地址為「台
      南縣永康市○○街1 號」（參加人地址）之信封中，致該
      開會通知單投寄於參加人「南臺科技大學」。是以，縱然
      採取最高程度注意之「極機密」函件亦難免發生誤裝誤寄
      之情形，更可證明原告與參加人校名顯有混淆誤認之情形
      。
    2.應寄至原告之信函，惟因收件人或地址誤植為參加人，致
      誤送於參加人：行政院勞工委員會中部辦公室亦將女裝
      丙級術科試題誤寄於參加人：該信件正面記載：「收文者
      地址南臺科技大學台南縣永康市○○街1 號」及「收文者
      張校長信雄」，背面記載：「女裝丙級術科試題」。該信
      件雖收文者為參加人前任校長、地址為參加人地址，惟參
      加人未曾設有服裝設計相關科系，而原告卻設有「服飾設
      計管理系」，顯見該函應寄於原告，卻因寄件人將原告誤
      植為參加人，而寄至參加人。弘光科技大學信函：該信
      函收件人為「南臺科技大學陳鴻助校長」，收件地址為參
      加人地址，惟陳鴻助先生為原告校長，該信函顯係將原告
      誤植為參加人。雲林縣後備指揮部95年11月13日服信字
      第0950005185號函，該函受文者為「台南科技大學」，惟
      於函文及信封中將受文者地址誤載為參加人地址，致該文
      誤送於參加人。宜蘭縣政府於96年11月2 日寄發信函於
      原告，惟將原告地址誤書為參加人地址，致該信函寄送於
      參加人，有信封影本一紙可為證明。綜上，參加人地址
      「台南縣永康市○○街1 號」，不僅於書寫方式與原告地
      址「台南縣永康市○○路529 號」有顯著差異外，更與參
      加人之校名有極為密切之關係。是以，若非上開信函之寄
      件者誤認「台南科技大學」為參加人學校，何以可能於信
      封上填具參加人地址，致原應寄至原告信函卻送至參加人
      ？尤其證15號之勞委會信函，更將收件人完全誤植為參加
      人校長，誤認原告學校為參加人學校；證16號之弘光科技
      大學信函亦將原告校誤植為參加人校長。顯見，二校校名
      不但有致公眾混淆之虞，而且已經發生混淆誤認之實害。
    3.應投寄原告之信函，郵務機關誤投於參加人：參加人於95
      年7月14日曾收受郵務機關向原告補收郵資之信件及通知
      函：原告台南科技大學記見人將上開郵件寄至日本，因國
      際郵資不足遭郵務機關退件補收郵資，惟郵務機關卻誤將
      上開郵件及國際郵資補收通知單應向原告補收，卻向參加
      人南臺科技大學欲補收，顯見郵局之郵務人員亦將「台南
      科技大學」與「南臺科技大學」二校校名混淆。
    4.嘉南藥理科技大學95年10月27日嘉教字第0950004215號函
      ：該函受文者為原告「台南科技大學」，主旨：「敦聘貴
      校周碩桂教授擔任教育部委辦『95年嘉南區技專院校與高
      職（含綜高）建立策略聯盟試辦計畫』子計畫二『系科課
      程規劃合作計畫』之『課程規劃教學研討會』會議主持人
      ，敬請惠允並給予公（差）假。」，惟因該函件收件者或
      地址書寫錯誤，或因郵政機關誤投（惟因當時未影印並保
      留信封，即將郵件退回，故不能確定為何者），至該函件
      寄送於參加人「南臺科技大學」。
    5.原應送至原告之祝賀盆栽亦誤送至參加人學校：參加人曾
      於96年10月26日收到盆栽一件，該盆栽之送貨單上記載：
      「上款：祝台南科技大學創校四十三週年慶誌喜下款：義
      守大學校長傅勝利賀」，惟花店卻送至參加人「南臺科技
      大學」，有相片三紙可為證之。顯見，該盆栽原欲送至原
      告「台南科技大學」，卻誤送於參加人「南臺科技大學」
      。
  (三)電子公文亦曾發生傳遞錯誤之情形：致遠管理學院96年10月
    19日致遠餐旅字第0960006605號函，該函受文者為原告「台
    南科技大學」，地址亦為原告之地址，顯見該函受文者確實
    為原告，惟發文者以電子郵件傳送時，卻將該函誤發於參加
    人。
  (四)亦有學校團體將參加人校名誤植為「台南科技大學」：
    1.上海劍橋學院亦將參加人校名誤植為「台南科技大學」：
      參加人前任校長張信雄任內於95年7 月12日率團前往大陸
      「上海劍橋學院」訪問時，該校於LCD 顯示器上顯示「歡
      迎台南科技大學張校長一行蒞臨我校」，有相片二紙可為
      證明，該校亦將參加人校名誤植為「台南科技大學」，更
      可證明「台南科技大學」與「南臺科技大學」校名近似，
      易生混淆，並造成國際及兩岸學術交流之困擾。
    2.96年9 月29日台南市企業經理協進會主辦之「第九屆台南
      地區傑出經理人專輯」亦有多處將有關人士任職單位及學
      歷，由「南臺科技大學」誤植為「台南科技大學」之情形
      ：呂金河教授任職於參加人南臺科技大學管理學院擔任
      院長一職，上開專輯第4 頁雖正確記載：「推薦人：南臺
      科技大學呂金河院長」，惟第17頁則誤植為：「推薦人：
      呂金河服務單位：台南科技大學管理學院職稱：院長」。
      林吉祥教授任職於參加人南臺科技大學行銷與流通管理
      系擔任系主任一職，上開專輯第4頁雖正確記載：「推薦
      人：南臺科技大學林吉祥主任」，惟第19頁則誤植為：「
      推薦人：林吉祥服務單位：台南科技大學行銷流通系職稱
      ：系主任」。上開專輯第21頁亦將得獎人陳美杏經理之
      學歷「南臺科技大學EMBA」誤植為「台南科技大學EMBA」
      。
  (五)此外，輿論亦認為原告與參加人之校名過於近似，有致混淆
    之虞：95年7 月18日自由時報刊載：「台南女子技術學院升
    格為科大，並決定改名為台南科大，……，不過台南科大將
    於月底掛牌，未來台南科大與南台科大，將考驗大家的判讀
    力。」、「據了解，教育部內部開會時，就有官員看走眼。
    」、「不過兩校名稱極為類似，這場校名之爭，還是得找出
    一個辨識法。」。顯見，輿論亦認為兩校校名過於近似，應
    有適當之辨別措施，否則將有致公眾混淆之虞。
  (六)由前揭事實及所列證據均可證明，原告「台南科技大學」與
    參加人「南臺科技大學」校名顯然過於近似，有致公眾混淆
    之虞，實際上亦已發生不少混淆誤植之案例。
四、「台南」之地名具有公共性，非為原告所得獨占使用，教育
    部核准原告使用「台南」之校名，亦與技專校院命名應行注
    意事項第5點規定不合：
  (一)技專校院命名應行注意事項第5 點規定：「新設私立學校不
    得以縣（市）以上地名為校名。」教育部核准原告使用「台
    南科技大學」之校名，直接以縣市以上之地名作為原告校名
    ，顯然與前開注意事項之規定不符，自屬違法不當之行政處
    。被告以訴願決定撤銷教育部之原處分，乃依法行政原則之
    當然結果。
  (二)次按，原告雖指稱「國立高雄應用科技大學」、「國立第一
    科技大學」等校均以地名為校名，尚無公有地名私有化之現
    象，又謂「國立台南大學」亦使用「台南」之名稱，有獨厚
    公立學校，違反平等原則之虞。惟查：
    1.原告所舉「國立高雄應用科技大學」、「國立第一科技大
      學」等校均以地名為校名，均有加註「應用」及「第一」
      等飾名以資區別，而非單獨使用地名作為校名，就有如原
      告原有校名「台南女子技術學院」使用「女子」之飾名一
      般。是以，原告上開主張，尚不足以作為原告單獨使用「
      台南」之地名並未將地名私有化之證據。
    2.次按，行政區域名稱原具有公共性，非屬私人或私法組織
      所得獨占使用者，核准一私立學校得僅以地名而未輔以飾
      名作為校名，不啻是使原應公共使用之地名實質私有化，
      且受到私人獨占使用之保障，無論是設立或改制在先之同
      類、同等級學校，抑或未來新設之公、私立學校均不得再
      單獨以該地名為校名，對於同一等級學校而言，亦有違平
      等原則。
  (三)再按，單獨使用地名作為學校之校名，乃公立學校之專屬權
    利，亦為教育部長久以來之行政慣例，更為一般大眾所確信
    ：
    1.除「技專院校命名應行注意事項」第5 點之規定外，教育
      部頒佈之「職業學校規程」第2 條第3 項、「高級中法施
      行細則」第8 條第3 項均規定私立學校不得以地名為校名
      。是以，單獨使用地名作為校名乃公立學校之專屬權利之
      原則，已為教育部諸多法規命令及行政規則所確認，上開
      規範之目的乃在於避免社會大眾混淆誤認，將單獨地名為
      校名之私立學校誤植為公立學校，本件涉及之「技專院校
      命名應行注意事項」第5 點規定，亦是如此。
    2.況且，依照長久以來之慣例，單獨使用地名作為學校校名
      之學校均為公立學校（例如「國立台灣大學」、「國立台
      北科技大學」、「國立屏東科技大學」、「國立台中技術
      學院」及「國立台南大學」等），此一慣例業已深植於一
      般社會大眾之觀念中。亦即，在社會大眾之觀念中，縣市
      以上之單獨使用，應專屬於公立學校，並已產生絕對之確
      信。若校名單獨使用縣市以上之地名，而未加註足以區別
      之飾名，將足以使一般社會大眾誤認該校為公立學校。在
      教育部核准設立之諸多技專校院中，使用未加飾名之縣市
      地名作為校名之私立學校亦僅本件之「台南科技大學」一
      所而已，尚無其他前例存在。是以，單獨使用地名作為校
      名乃公立學校之專屬權利，乃教育部長久以來之行政慣例
      ，亦為公眾所確信。
  (四)此外，教育部過去亦曾駁回參加人單獨使用「台南」作為校
    名，現卻准許原告使用同一校名，顯不合法：參加人於民國
    57年奉准設立「南臺技藝專科學校」後，即考慮變更校名為
    「台南技藝專科學校」，並於民國57年12月3 日函文教務部
    申請更名，惟教育部以私立學校之設立不得以「地名」為校
    名，須將地名留給公立學校使用，避免造成混淆為由，未予
    同意。於參加人於民國88年申請更名為科技大學時，亦曾申
    請使用「台南科技大學」作為參加人之更名後校名，惟教育
    部卻核可參加人使用其申請函件中未有之「南臺科技大學」
    作為更名後之校名。是以，單獨使用地名作為校名乃公立學
    校之專屬權利，身為私立學校之參加人既然不得使用「台南
    」之校名，何以同為私立學校之原告得使用之？
  (五)綜上所述，教育部核准原告使用「台南科技大學」之名稱，
    單獨使用地名作為私立學校之校名，除違反「技專院校命名
    應行注意事項」第5點及教育部長久以來之行政慣例外，並
    將公共財性質之地名充作私人財產，更造成一般社會大眾將
    原告誤植為公立學校，使公共利益遭受重大損害。是以，教
    育部核准原告使用「台南科技大學」之校名，當然違背法令
    。被告撤銷教育部之原行政處分，自屬依法行政之舉。
五、基於平等原則及行政自我拘束原則，教育部不得核准原告使
    用「台南科技大學」之校名：
  (一)行政程序法第6 條規定：「行政行為，非有正當理由，不得
    為差別待遇。」行政機關於處理個別事件時，如無合理正當
    之理由，不得就同一性質之事件為不同之待遇。
  (二)次按，「技專校院命名應行注意事項」之性質雖為行政規則
    ，僅對行政機關內部發生效力，惟教育部均依系爭注意事項
    核准技專校院命名及更名，若教育部在未有正當理由之情況
    下，違反系爭注意事項核准技專校院使用校名，將造成不合
    理之差別待遇，而與行政程序法第6 條規定不符，自屬違法
    不當之行政行為。本件教育部違反「技專校院命名應行注意
    事項」第1 點、第3 點、第4 點第2 款及第5 點之規定，核
    准原告使用「台南科技大學」之校名，並未提出任何實質正
    當之法律上理由，當然違反行政程序法第6 條之規定。
  (三)再按，參加人於民國88年申請更名為科技大學時，曾以「台
    南第一科技大學」為最優先方案，以「台南科技大學」為次
    優先方案，均未獲教育部同意使用。惟於原告申請改名為科
    技大學時，教育部卻核准原告使用「台南科技大學」之校名
    ，忽視過去曾經駁回參加人申請使用同一校名之事實，亦未
    就此一差別待遇提出實質正當理由，顯違反行政程序法第6
    條之平等原則及行政自我拘束原則。是以，教育部核准原告
    使用「台南科技大學」之校名，顯然違法。
六、於過去發生校名爭議時，教育部乃邀請爭議之雙方共同協商
    解決，惟本件卻未遵循行政先例，其核可原告使用校名之行
    政處分，在程序上亦有違法之處：原「國立高雄技術學院」
    原申請改名為「高雄科技大學」，並經教育部核准在案，嗣
    因原「國立高雄科學技術學院」亦欲改名為「高雄科技大學
    」，教育部遂召集二校開會協調，最後結論為核准原「國立
    高雄技術學院」更名為「高雄第一科技大學」，原「國立高
    雄科學技術學院」改名為「高雄應用科技大學」。此為申請
    校名近似，經教育部邀請二校協商校名，而使糾紛獲得解決
    之行政先例，使該二校校名使用多年無致生混淆誤認之情形
    。參加人在教育部做成改名處分前，亦曾函文表示校名有致
    生混淆誤認之，惟教育部竟完全不予理會，亦未遵循過去行
    政先例邀請參加人與原告共同協商解決校名近似之問題，亦
    見教育部核可原告使用「台南科技大學」校名之行政處分，
    於程序上亦有違法之處，亦與平等原則有違。
七、參加人因教育部同意原告使用「台南科技大學」校名之行政
    處分，致排他使用校名之權利受有侵害，被告以訴願決定撤
    銷教育部之原處分，無論於程序或實體上均無違法之處：
  (一)訴願法第1條第1項規定：「人民對於中央或地方機關之行政
    處分，認為違法或不當，致損害其權利或利益者，得依本法
    提起訴願。但法律另有規定者，從其規定。」，第18條亦規
    定：「自然人、法人、非法人之團體或其他受行政處分之相
    對人及利害關係人得提起訴願。」是以，若人民因中央及地
    方之違法或不當之行政處分，致其權利或利益受侵害者，雖
    非行政處分之相對人，亦得以其權利或利益受侵害為由，向
    訴願管轄機關提起訴願。
  (二)技專校院命名應行注意事項第1 點、第3 點及第4 點第2 規
    定，具有保護規範之性質：技專校院命名應行注意事項第1
    點規定：「各技專校院於決定學校名稱時，為發展學校特色
    ，並避免有致公眾混淆誤認之虞，應依本注意事項之規定辦
    理。」、第3 點規定：「同等級、同一地區有二所以上相同
    或相似類別學校，其擬定之校名相似時，應另加足資區別之
    飾名。」、第4 點第2 款規定：「學校名稱有下列情形之一
    者，不得命名：相同或近似於其他先使用於同一等級之學校
    名稱者。」核其規範目的，除旨在保護公眾免於混淆誤認致
    生權益損害外，亦有保障其他先使用相同或近似名稱之同一
    等級學校校名使用之權利，故依保護規範理論，自可導出參
    加人提起訴願之權利。
  (三)人民私法上之權利因違法不當行政處分受有侵害時，自得提
    起訴願請求救濟：
    1.私法上所保障之權利或利益，亦同時易受公法之保障；又
      訴願雖為保障公法上權利或利益而設，但訴願人主張權益
      受損害者，並不排除私法上之權利或利益。是以，行政機
      關如以違法不當之行政處分侵害人民權利或利益時，縱然
      該權利規定於私法之中，人民仍得亦僅得依訴願或行政訴
      訟請求救濟。例如徵收處分、拆除違建處分，所影響者均
      為民法第765 條之所有權，惟學說實務見解無不承認上開
      事件為公法事件，應尋訴願及行訴訟之途徑請求救濟。
    2.民法第19條規定：「姓名權受侵害者，得請求法院除去其
      侵害，並得請求損害賠償。」是以，姓名權係人格權之一
      種，其所保障者，在於「法律主體」就其姓名之排他使用
      ，亦即為身分上「同一性之利益」（參見台北地院95智10
      3 號判決）。法人亦為法律上之權利主體，其使用之名稱
      當然在於姓名權保障之範疇之中，故行政機關核可第三人
      使用之名稱如有相同或近似，致公眾混淆之虞者，當然構
      成對法人權利（姓名權）之侵害（另參見最高法院71台字
      747 號判決）。前開技專校院命名應行注意事項命名應注
      意事項第1 點及第4 點第2 款之目的即在於保障院校依民
      法第19條所享有之姓名權，避免兩所校院校名過於近似致
      使先使用該名稱校院之權利（姓名權）受有損害。教育部
      在為核准校名之行政處分時，自應遵循上開注意事項之規
      定，避免侵害他人之權利，並合乎依法行政原則。
    3.本件參加人於民國88年改名為科技大學，經原處分機關教
      育部核准使用「南臺科技大學」之名稱，即已取得排他使
      用「南臺」之權利，並已受到姓名權之保護。任何新設或
      既有院校於嗣後命名或更名時，應避免使用相或類似之名
      稱，避免侵害參加人使用「南臺科技大學」之專屬權利。
      現教育部核准原告更名為「台南科技大學」，顯與參加人
      「南臺科技大學」之名稱過於近似，而有致一般公眾混淆
      之虞，顯然已侵害參加人之姓名權（同受公法保障之權利
      ），並同時違反技專校院命名應行注意事項第3點及第4點
      第2款之規定，而非僅侵害參加人「情感上利益」或「反
      射利益」而已，行政院以訴願決定撤銷教育部之行政處分
      ，乃維護參加人法定權利之合法行為，自無違法之處。
    4.本件參加人因教育部核准原告更名之行政處分，因名稱過
      於近似而有致公眾混淆之虞，致參加人排他使用「南臺科
      技大學」校名之權利受到侵害，參加人自有權提起訴願。
      被告撤銷教育部之原行政處分，無論程序或實體均為合法
      。
  (四)參加人與原告均基於同類之行政處分取得校名使用權，原告
    既可合法提起本件訴訟，參加人亦得合法提起系爭訴願：原
    告亦於起訴狀中陳稱，教育部同意原告更名為「台南科技大
    學」之行政處分，實已創設原告使用「台南科技大學」校名
    之權利，故得本於行政訴訟法第4 條第3 項主張其為有利害
    關係之第三人，提起本件訴訟。基同一理由，參加人於88年
    申請改制為科技大學，經教育部核准使用「南臺科技大學」
    之校名後，亦創設參加人排他使用「南臺科技大學」校名之
    權利。如教育部核可第三人使用與參加人近似之校名，因易
    於混淆誤認而使參加人無法與原告加以區別者，亦得主張權
    利受有侵害而提起訴願救濟。況且，教育部核可參加人及原
    告使用新校名之行政處分，均是本於「技專校院命名應行注
    意事項」所做成，參加人與原告排他使用校名之權利均基於
    「技專校院命名應行注意事項」而來。若謂參加人非系爭教
    育部處分之利害關係人，不得合法提起訴願，則基於同一理
    由，原告亦不得主張其為系爭訴願決定之利害關係人，提起
    本件行政訴訟。
  (五)此外，鈞院於96年10月2 日以裁定命參加人獨立參加訴訟，
    其理由亦提及參加人因本件訴訟之結果，將使參加人之權利
    或法律上利益受有損害之虞，而本件訴訟之結果不外乎為原
    告是否得繼續使用「台南科技大學」之校名，是以，鈞院依
    職權命參加人獨立參加本件訴訟，即可逆推參加人為教育部
    原行政處分之利害關係人，自有權提起本件訴願。
  (六)退萬步言，縱認參加人無提起訴願之權利，惟行政院依職權
    撤銷教育部之原行政處分亦無違法之處：
    1.「提起訴願因逾法定期間而為不受理決定時，原行政處分
      顯屬違法或不當者，原行政處分機關或其上級機關得依職
      權撤銷或變更之。」、「違法行政處分於法定救濟期間經
      過後，原處分機關得依職權為全部或一部之撤銷；其上級
      機關，亦得為之。」，訴願法第80條第1 項及行政程序法
      第117 條訂有明文，核其立法意旨在於使行政機關能夠自
      行糾正錯誤，以貫徹依法行政原則。
    2.次按，行政權與司法權本質上有所不同，司法權基於中立
      裁判者之性質，應嚴格遵守「不告不理」原則；惟行政權
      則具有主動積極之特性，自得本於職權自行撤銷違法不當
      之行政行為。又基於行政一體，上級督導下級機關之法權
      責，上級機關亦得依職權自行或命下級機關撤銷違法之行
      政處分。
    3.是以，若行政處分內容有違法不當之處，縱然訴願人無合
      法提起訴願之權限，參酌訴願法第80條第1 項之法理、行
      政權之本質及依法行政原則，訴願機關自得依職權撤銷違
      法之行政處分。縱認參加人無提起訴願之權利，不得合法
      提起系爭訴願，如被告認教育部核准原告使用「台南科技
      大學」之處分違法，亦得參酌訴願法第80條第1 項之法理
      ，撤銷系爭行政處分。
  (七)綜上，本件參加人係依法登記之法人，參加人使用之「南臺
    科技大學」名稱當然受到法律之保障，且教育部於88年核可
    參加人使用「南臺科技大學」之校名，亦創設參加人不受混
    淆排他使用「南臺科技大學」校名之權利。因教育部違反技
    專校院命名應行注意事項命名應注意事項第1點、第4點及第
    5點之規定，核准原告使用「台南科技大學」之名稱，致原
    告與參加人之名稱因過於近似而致公眾混淆，使先使用「南
    臺科技大學」名稱之參加人姓名權受有侵害。亦即，教育部
    核可原告使用「台南科技大學」之名稱，並非僅侵害參加人
    情感上利益之反射利益，而是侵害參加人身為法人組織依法
    所享有之姓名權。是以，參加人自得依訴願法第1條第1項及
    第18條之規定，以利害關係人之身分提起訴願，請求撤銷教
    育部違法之行政處分。縱認參加人無提起訴願之權利，惟教
    育部之原處分亦屬違法，被告亦得參酌訴願法第80條第1項
    之立法意旨，逕依職權撤銷教育部之原行政處分。
八、原告不受信賴保護，亦無傳統原則之適用：
  (一)原告主張其善意先使用「台南」之名稱，基於信賴保護原則
    ，自得繼續援用「台南」之名稱作為校名。況且，技術學院
    改名為科技大學時，大多援用其歷史校名，故基於傳統原則
    ，其亦得使用「台南科技大學」之校名云云。惟查，基於下
    述理由，原告主張並不可採：
    1.首先，原告之前身係54年成立之私立台南家政專科學校，
      於86年7 月改制為私立台南女子技術學院，87年3 月更名
      為台南女子技術學院，其原使用之學校名稱先後為「私立
      台南家政」、「私立台南女子」、「台南女子」，除地名
      「台南」以外，尚附加「家政」、「女子」等飾名，從未
      單獨使用「台南」兩字為校名，也因此足資與同類、同等
      級學校相區別。教育部竟核准原告改名為台南科技大學，
      未命其另加足資區別之飾名，明顯違反該部94年7 月25日
      修正發布之技專技院命名應行注意事項第3 點及第5 點規
      定。
    2.其次，如學校傳統使用校名與他學校之校名有近似之處，
      傳統原則亦應退讓：
      司法院院解字4041號解釋指出：「來文所述情形，某甲
        等組設公司所營業務既與他人呈准登記給照之公司同類
        ，依公司法第二十六條之規定，既不得使用相同或類似
        之名稱，縱令所用名稱其沿用之舊商號，仍非同條之所
        許，依同法第三百零七條之規定，非經令其改正合法，
        不應予以登記。」是以，若原商號之名稱與既存之公司
        相同或類似時，於商號改組為公司時，仍不得繼續援原
        商號之名稱。司法院院解字4041號解釋所揭示之法理，
        於技術學院改名為科技大學時亦得適用之。
      況且，已有前例顯示，升格後之技專校院如繼續使用傳
        統校名，如有侵害他校排他使用校名權利時，傳統原則
        亦應退讓：例如雲林工專於86年改制為技術學院時，由
        於當時已有國立雲林科技大學使用「雲林」之校名，若
        繼續援用傳統校名將侵害雲林科技大學之排他使用校名
        之權利，故其改制後之校名更名為「國立虎尾技術學院
        」，乃至於現在使用之「國立虎尾科技大學」校名。是
        以，於學校改制或更名為科技大學時，如繼續使用傳統
        校名將侵害其他學校排他使用校名之權利者，傳統原則
        即應退讓，於「雲林工專」改制為技術學院時是如此，
        於「台南女子技術學院」更名為科技大學時亦是如此。
    3.再者，原告對於「台南科技大學」之校名並無信賴及善意
      先使用之問題：
      所謂「善意先使用」為商標法上之概念，誠如先前所述
        ，本件爭議乃法人名稱使用之爭議，是否可原封不動將
        商標法之法理移植於此處，作為原告使用「台南科技大
        學」校名之依據，已有疑義。
      次按，原告自54年成立以來，所使用之校名均非單獨使
        用「台南」之名稱，均有加註「家政」、「女子」等飾
        名，是否得謂其單獨使用「台南」之校名乃善意使用，
        非無疑義。
      再按，「善意先使用」係指商標使用人於他人商標註冊
        申請日前，善意使用相同或近似商標標示同一或類似商
        品服務而言，商標法第30條第1 項第3 款訂有明文。惟
        同款但書亦規定，商標權人並得要求善意使用人附加適
        當之區別標示。若鈞院認為原告「善意先使用」之主張
        為有理由，則參加人亦得主張類推適用商標法第30條第
        1 項第3 款規定，請求原告在其「台南科技大學」校名
        之前，加註其他足以辨識之飾名，藉以與參加人之校名
        加以區別。
  (二)原告於準備程序中亦陳稱，其已支出1000多萬元以因應改名
    作業，若原告敗訴將遭受損害。惟查，原告就上開支出並無
    正當信賴，不得作為維持教育部原處分之理由：
    1.按「（行政處分）受益人有下列各款情形之一者，其信賴
      不值得保護︰……三、明知行政處分違法或因重大過失而
      不知者。」，行政程序法第119條、訴願法第80條第2項訂
      有明文。是以，受益處分之相對人如因明知或重大過失不
      知行政處分違法者，即不得主張信賴行政處分有效，進而
      要求法院或行政機關不得撤銷該行政處分，或就其所受損
      失請求補償。
   2.惟原告對於教育部之原行政處分違法不當顯屬明知或重大
     過失不知，其信賴顯不足以保護：
     於原告申請改名計畫書之所附檢核表中記載：「本表格
       設計係依據本部函頒『技術學院改名科技大學審核作業
       規定』之內容與標準設計，……」，又系爭審核作業規
       定第9 點規定：「技術學院改名科技大學學校校名之決
       定，依『技專校院校名命名應行注意事項』辦理。」，
       是以原告就其申請使用之校名，應符合「技專校院命名
       應行注意事項」第3 點、第4 點第2 款及第5 點規定應
       屬明知或可得而知。
     次按，原告於95年6 月28日校務會議及95年7 月4 日董
       事會會議，均曾討論「台南科技大學」之校名是否合乎
       「技專校院命名應行注意事項」第5 點規定之議題，於
       上開校務會議中主席亦致詞表示：「……同時也有鄰近
       學校向教育部抗議，本校使用『台南科技大學』為校名
       ，……」，亦可證明原告明知「技專校院命名應行注意
       事項」各點之相關規定，亦知悉參加人就「台南科技大
       學」校名之合法性有爭執。是以，原告自始即知悉其使
       用「台南科技大學」之校名有與參加人混淆誤認之虞，
       並有違反「技專校院命名應行注意事項」相關規定之危
       險。
     再查，教育部95年6 月19日技職校院變更審議委員會第2
       次會議中，曾提及訪視委員建議原告使用「台南文化大
       學」或其他合乎原告文化藝術之學校特色之校名，會議
       決議並表示請原告斟酌符合其教學內涵及發展定位之校
       名。惟原告無視參加人對其欲使用校名之爭執，且有其
       他更適合於原告之替代方案可供選擇之情況下，仍然執
       意使用極具爭議之「台南科技大學」校名，上開風險應
       由原告自行承擔。是以，原告自不得於嗣後主張其信賴
       教育部之行政處分，主張維持處分之效力。
     綜上，原告對於系爭處分有效並無正當信賴，自無信賴
       保護原則之適用。
九、關於原告於準備程序中主張之答辯：原告主張若二校校名有
    混淆誤認之虞，參加人何以以「南臺科技大學」申請商標，
    不畏與原告校名產生混淆誤認云云。惟查，學校註冊商標之
    情形於國內外均為普遍現象，除參加人外，尚有「國立台灣
    大學」、「國立屏東科技大學」、「樹德科技大學」、「崑
    山科技大學」、「朝陽科技大學」、「新加坡管理大學」乃
    至於原告「台南科技大學」，均有申請商標作為表彰其商品
    服務，或預防因第三人搶註商標而受有損害。參加人申辦商
    標係基於辦學及從事教學附屬事業之需要，乃行使法定權利
    之正當行為，況且就時間點而言，上開商標多於91年間註冊
    ，與原告改名科技大學並無任何關連，原告此一主張與本件
    校名有無混淆誤認之爭議顯然無涉。
十、綜上所述，教育部核准原告使用「台南科技大學」之名稱，
    有以下違法之處：
  (一)「依法行政原則」乃法治國家之基本原則，行政機關為行政
    行為時應遵守當時有效之法令，不得恣意行使。教育部在審
    核原告校名時，自應恪守「技專校院命名應行注意事項」第
    1 點、第3 點、第4 點第2 款及第5 點之規定，否則將與依
    法行政原則有違。
  (二)已有諸多事例已證明原告校名與參加人校名過於近似，顯然
    有致公眾混淆誤認之虞，實際上亦已造成公眾混淆誤植之情
    情形。
  (三)「台南」之地名具有公共性，不得為私立學校單獨使用，如
    未加註足以區別之飾名，將使公眾將私立學校誤植為公立學
    校之虞。
  (四)參加人亦曾於88年申請使用「台南科技大學」之校名，惟不
    獲教育部核准使用，基於行政程序法第6 條之平等原則及行
    政自我拘束原則，教育部亦不得核准原告使用「台南科技大
    學」之校名。
綜上所述，教育部之原行政處分應為違法，被告依訴願法第81條
第1 項及第2 項規定，撤銷教育部核准原告更名之行政處分，無
論於程序上或實體上均為合法，原告之主張均無理由，故請鈞院
依參加之聲明，駁回原告之訴。
    理  由
壹、程序方面：
一、原告起訴後，被告代表人變更為乙○○（院長），是新任代
    表人具狀聲明承受訴訟，核無不合，應予准許，合先敘明。
二、次按訴願法第1 條第1 項規定：「人民對於中央或地方機關
    之行政處分，認為違法或不當，致損害其權利或利益者，得
    依本法提起訴願。但法律另有規定者，從其規定。」第18條
    則規定：「自然人、法人、非法人之團體或其他受行政處分
    之相對人及利害關係人得提起訴願。」是以，人民對於中央
    或地方機關之行政處分，認為違法或不當，致其權利或利益
    受侵害者，雖非行政處分之相對人，亦得以其權利或利益受
    侵害為由，向訴願管轄機關提起訴願。申言之，行政處分之
    相對人及其他依其主張，可以認為其權利或利益因行政處分
    而直接受侵害之人，均屬對該行政處分提起訴願之適格當事
    人。教育部制訂之「技專校院命名應行注意事項」第1 點規
    定：「各技專校院於決定學校名稱時，為發展學校特色，並
    避免有致公眾混淆誤認之虞，應依本注意事項之規定辦理。
    」，第4 點第2 款亦規定：「學校名稱有下列情形之一者，
    不得命名：（一）‧‧‧（二）相同或近似於其他先使用於
    同一等級之學校名稱者。（三）‧‧‧」核其規範目的，除
    保護公眾免於校名混淆誤認致使權益受損外，亦含有保障其
    他先使用相同或近似名稱之同一等級學校校名使用權益之意
    旨。教育部既先核准本件參加人使用「南臺科技大學」名稱
    ，事後卻又以系爭處分核准原告使用「台南科技大學」之名
    稱，致使參加人主張兩者構成近似，有致公眾混淆誤認之虞
    ，因校名是否近似乃直接攸關本件參加人使用其名稱之權利
    及利益，其屬系爭處分效力所及之利害關係人，殆無疑義，
    自得依前揭訴願法之規定，以利害關係人之身分提起訴願，
    請求撤銷系爭行政處分。原告主張參加人非屬利害關係人，
    被告不應受理其訴願云云，不足採信。
貳、實體方面：
一、按系爭申請改名時應適用之教育部訂定發布之「技術學院改
    名科技大學審核作業規定」第5 點規定：「本部辦理技術學
    院申請改名科技大學事宜，聘請具大學或技職教育行政經驗
    之專家學者、學科領域專家、相關產業及行政機關代表組成
    技職校院變更審議委員會。審核程序分初審、實地訪視、複
    審三階段：…」、第9 點規定：「技術學院改名科技大學學
    校校名之決定，依『技專校院命名應行注意事項』辦理」。
    又系爭申請改名時應適用之教育部訂定發布之「技專校院命
    名應行注意事項」第1 點規定：「各技專校院於決定學校名
    稱時，為發展學校特色，並避免有致公眾混淆誤認之虞，應
    依本注意事項之規定辦理。」第3 點規定：「同等級、同一
    地區有二所以上相同或相似類別學校，其擬定之校名相似時
    ，應另加足資區別之飾名。」第4 點第2 款規定：「學校名
    稱有下列情形之一者，不得命名：（一）…（二）相同或近
    似於其他先使用於同一等級之學校名稱者。（三）…。」其
    法律性質雖屬行政程序法第159 條之行政規則，惟未抵觸任
    何有效之法律及法規命令，且非屬干涉行政，尚非應受法律
    保留之重要事項，依行政程序法第161 條規定：「有效下達
    之行政規則，具有拘束訂定機關、其下級機關及屬官之效力
    」，教育部為相關行政行為時自應遵守之。易言之，教育部
    於審查技專校院命名或改名案時，應避免核可相同或近似於
    其他先使用於同一等級之學校名稱，如擬定之校名有近似之
    情形時，亦應命其附加足資區別之飾名以避免公眾混淆誤認
    。是以，若教育部核准使用之新校名，近似於其他先使用於
    同一等級之學校名稱，有致公眾混淆誤認之虞，即已違反前
    開注意事項之規定。被告本於訴願機關之法定職權，為貫徹
    依法行政原則，自得予以撤銷之。
二、本件訴願決定係以：查台南女子技術學院獲准改名為科技大
    學後，申請學校名稱為「台南科技大學」，即與既存之同類
    、同等級學校即參加人「南臺科技大學」學校名稱相近，且
    兩校均設於臺南縣永康市，客觀上難謂無致公眾混淆誤認之
    虞，且已不乏有混淆誤認實例，經參加人舉陳多項行政機關
    （含原處分機關）、學校、郵局等將參加人與台南科技大學
    二校校名混淆誤植之函件及資料以為證，衡酌兩校所設學院
    及科系領域大致相同，招生錄取分數則有明顯差距，如致考
    生混淆誤認，將嚴重影響考生權益。此外，若非當地人士，
    未必熟知兩校之差異性，恐難免產生張冠李戴的混淆情事。
    原處分機關以參加人辦學績效優良，家長師生認識頗深，認
    兩校生源不致重疊，無混淆誤認之虞，其立論容欠妥適。又
    原處分機關雖稱台南科技大學使用「台南」二字，係原校名
    之沿用，然台南科技大學之前身係54年成立之私立台南家政
    專科學校，於86年7 月改制為私立台南女子技術學院，87年
    3 月更名為台南女子技術學院，其原使用之學校名稱先後為
    「私立台南家政」、「私立台南女子」、「台南女子」，除
    地名「台南」之外，尚有飾名「家政」、「女子」等，從未
    單獨使用「台南」二字為校名，也因此足資與同類、同等級
    學校相區別。原處分機關於台南女子技術學院改名科技大學
    ，申請使用「台南」二字作為校名時，未命其另加足資區別
    之飾名，逕予核准改名為台南科技大學，致與參加人之校名
    構成近似，有悖於該部94年7 月25日修正發布之「命名注意
    事」項第3 點及第4 點第2 款規定。復查學校名稱除類別、
    等級以外之用語，實具有排他效力，一旦獲准使用，其他相
    同或相似類別、同一等級學校即無從再使用同一用語為校名
    。地名，尤其是行政區域名稱，原具有公共性，非屬私人或
    私法組織所得獨占使用者，核准一私立學校得僅以地名而未
    輔以飾名作為校名，不啻是使原應公共使用之地名實質私有
    化，且受到私人獨占使用之保障，無論是設立或改制在先之
    同類、同等級學校，抑或未來新設之公、私立學校均不得再
    單獨以該地名為校名，對於同一等級學校而言，亦有違平等
    原則。原處分機關核准台南女子技術學院改名為台南科技大
    學之處分，容有重行審酌之必要等語為由，爰依本件參加人
    南臺科技大學之訴願請求，將原處分撤銷，命教育部儘速於
    1 個月內另為適法之處分。原告台南科技大學不服，提起本
    件訴訟，主張理由及其爭點均如事實欄所載。
三、本院查：
  (一)本件原告「台南科技大學」與參加人「南臺科技大學」因校
    名近似，實際上已造成不少混淆之情形，有參加人所提事證
    如下可稽：
    1.教育部之公文函件：教育部95年7 月4 日台技（二）字
      第0950095383n 號函（證4 號）：該函受文者為參加人「
      南臺科技大學」，主旨為「核定貴校96學年度總招生名額
      如附件，餘請依說明事項辦理請查照。」，檢視該函文所
      附附件，附表之校名標示為「台南科技大學」。是以，證
      4 號函之受文者應為原告「台南科技大學」，教育部承辦
      人員卻誤植為「南臺科技大學」。教育部95年10月3 日
      台顧字第0950145572號函（證5 號）：該函正本之受文者
      為參加人「南臺科技大學」，副本之受文者為「南台科技
      大學歐純純教授」。惟該函說明欄記載「復貴校95年9 月
      26日台南科大通字第0950004705號函」，且副本受文者歐
      純純教授亦任職於原告台南科技大學通識中心。是以，該
      函受文者應為原告「台南科技大學」及「台南科技大學歐
      純純教授」，卻誤植為參加人，並因此寄發於參加人。
    2.彰化縣政府95年10月11日府民徵字第0950194843號函（證
      6 號）：該函受文者為參加人「南臺科技大學」，主旨記
      載：「檢送本府審查核定之原申請緩徵學生名冊壹份，請
      查照」，附件為「台南科技大學」95學年度第1 學期申請
      緩徵學生名冊，該生亦為原告「台南科技大學」之學生。
      是以，該函之受文者應為「台南科技大學」，彰化縣政府
      之承辦人員卻誤植為「南臺科技大學」。
    3.行政院體育委員會95年10月17日體委全字第0950020556號
      函（證7 號）：該函受文者為「南臺科技大學」，主旨記
      載：「中華民國世界土風舞總會訂於95年11月3 日至5 日
      辦理『95年度全國土風舞甲級教練講習會』，請惠予同意
      貴屬人員（如名冊）公假參加，至紉公誼。」，惟附件名
      冊編號10所載公假學員為原告「台南科技大學」音樂系之
      學生（參加人未曾設立音樂系），服務單位地址記載為「
      台南縣永康市○○路524 號」，亦為原告「台南科技大學
      」之地址。是以，該函之文者應為「台南科技大學」，彰
      化縣政府之承辦人員卻誤植為「南臺科技大學」。
    4.受文者應為原告之函件，卻誤裝入收件人為參加人之信封
      ，致誤送於參加人處：技專校院入學測驗中心96年5 月11
      日（96）技測研字第960337號開會通知單（證14號）：該
      開會通知單之受文者為「台南科技大學周教務長碩貴」，
      卻誤裝於收件者為「南臺科技大學張鴻德教務長」、收件
      地址為「台南縣永康市○○街1 號」（參加人地址）之信
      封中，致該開會通知單投寄於參加人「南臺科技大學」。
      是以，縱然採取最高程度注意之「極機密」函件亦難免發
      生誤裝誤寄之情形，足可證明原告與參加人校名顯有混淆
      誤認之情形。
    5.應寄至原告之信函，惟因收件人或地址誤植為參加人，致
      誤送於參加人：行政院勞工委員會中部辦公室亦將女裝
      丙級術科試題誤寄於參加人（證15號）：該信件正面記載
      ：「收文者地址南臺科技大學台南縣永康市○○街1 號」
      及「收文者張校長信雄」，背面記載：「女裝丙級術科試
      題」。該信件雖收文者為參加人前任校長、地址為參加人
      地址，惟參加人未曾設有服裝設計相關科系，而原告卻設
      有「服飾設計管理系」，顯見該函應寄於原告，卻因寄件
      人將原告誤植為參加人，而寄至參加人。弘光科技大學
      信函（證16號）：該信函收件人為「南臺科技大學陳鴻助
      校長」，收件地址為參加人地址，惟陳鴻助先生為原告校
      長。雲林縣後備指揮部95年11月13日服信字第09500051
      85 號 函，該函受文者為「台南科技大學」，惟於函文及
      信封中將受文者地址誤載為參加人地址，致該文誤送於參
      加人（證17號）。宜蘭縣政府於96年11月2 日寄發信函
      於原告，惟將原告地址誤書為參加人地址，致該信函寄送
      於參加人，有信封影本一紙可為證明（證18號）。綜上
      ，參加人地址「台南縣永康市○○街1 號」，不僅於書寫
      方式與原告地址「台南縣永康市○○路529 號」有顯著差
      異外，更與參加人之校名有極為密切之關係。然而上開信
      函之寄件者仍誤認「台南科技大學」為參加人學校，以致
      於信封上填具參加人地址，而將原應寄至原告信函誤送至
      參加人。尤其證15號之勞委會信函，更將收件人完全誤植
      為參加人校長，誤認原告學校為參加人學校；證16號之弘
      光科技大學信函亦將原告校長誤植為參加人校長。顯見，
      二校校名不但有致公眾混淆之虞，而且已經發生混淆誤認
      之實害。
    6.應投寄原告之信函，郵務機關誤投於參加人：參加人於95
      年7 月14日曾收受郵務機關向原告補收郵資之信件及通知
      函。緣原告台南科技大學將上開郵件寄至日本，因國際郵
      資不足，遭郵務機關退件，惟郵務機關卻誤將上開郵件及
      國際郵資補收通知單，寄往參加人南臺科技大學，欲補收
      郵資，遭參加人影印存證（證8 號）。顯見郵局之郵務人
      員亦將「台南科技大學」與「南臺科技大學」二校校名混
      淆。
    7.嘉南藥理科技大學95年10月27日嘉教字第0950004215號函
      （證9 號）：該函受文者為原告「台南科技大學」，主旨
      ：「敦聘貴校周碩桂教授擔任教育部委辦『95年嘉南區技
      專院校與高職（含綜高）建立策略聯盟試辦計畫』子計畫
      二『系科課程規劃合作計畫』之『課程規劃教學研討會』
      會議主持人，敬請惠允並給予公（差）假。」，惟因該函
      件收件者或地址書寫錯誤，或因郵政機關誤投（因參加人
      當時未影印並保留信封，只影印裏面信函，即將郵件退回
      ，故不能確定為何者），至該函件寄送於參加人「南臺科
      技大學」。
    8.原應送至原告之祝賀盆栽亦誤送至參加人學校：參加人曾
      於96年10月26日收到盆栽一件，該盆栽之送貨單上記載：
      「上款：祝台南科技大學創校四十三週年慶誌喜；下款：
      義守大學校長傅勝利賀」，惟花店卻送至參加人「南臺科
      技大學」，有相片三紙可為證（證19號）。顯見，該盆栽
      原欲送至原告「台南科技大學」，卻誤送於參加人「南臺
      科技大學」。
    9.電子公文亦曾發生傳遞錯誤之情形：致遠管理學院96年10
      月19日致遠餐旅字第0960006605號函（證20號），該函受
      文者為原告「台南科技大學」，地址亦為原告之地址，顯
      見該函受文者確實為原告，惟發文者以電子郵件傳送時，
      卻將該函誤發於參加人。
    10.亦有學校團體將參加人校名誤植為「台南科技大學」：
      上海劍橋學院亦將參加人校名誤植為「台南科技大學」。
      緣參加人前任校長張信雄任內於95年7 月12日率團前往大
      陸「上海劍橋學院」訪問時，該校於LCD 顯示器上顯示「
      歡迎台南科技大學張校長一行蒞臨我校」，有相片二紙可
      為證明（證10號），該校亦將參加人校名誤植為「台南科
      技大學」，更可證明「台南科技大學」與「南臺科技大學
      」校名近似，易生混淆，並造成兩岸學術交流之困擾。
      96年9 月29日台南市企業經理協進會主辦之「第九屆台南
      地區傑出經理人專輯」（證1 號）亦有多處將有關人士任
      職單位及學歷，由「南臺科技大學」誤植為「台南科技大
      學」之情形：(1)呂金河教授任職於參加人南臺科技大學管
      理學院擔任院長一職，上開專輯第4 頁雖正確記載：「推
      薦人：南臺科技大學呂金河院長」，惟第17頁則誤植為：
      「推薦人：呂金河，服務單位：台南科技大學管理學院，
      職稱：院長」。(2)林吉祥教授任職於參加人南臺科技大學
      行銷與流通管理系擔任系主任一職，上開專輯第4 頁雖正
      確記載：「推薦人：南臺科技大學林吉祥主任」，惟第19
      頁則誤植為：「推薦人：林吉祥，服務單位：台南科技大
      學行銷流通系，職稱：系主任」。(3)上開專輯第21頁亦將
      得獎人陳美杏經理之學歷「南臺科技大學EMBA」，誤植為
      「台南科技大學EMBA」。
    11.此外，輿論亦曾認為原告與參加人之校名過於近似，有致
      混淆之虞：95年7 月18日自由時報刊載：「台南女子技術
      學院升格為科大，並決定改名為台南科大，……，不過台
      南科大將於月底掛牌，未來台南科大與南台科大，將考驗
      大家的判讀力。」、「據了解，教育部內部開會時，就有
      官員看走眼。」、「不過兩校名稱極為類似，這場校名之
      爭，還是得找出一個辨識法。」（證11號）。顯見，輿論
      亦曾認為兩校校名過於近似，應有適當之辨別措施，否則
      將有致公眾混淆之虞。
    12.由前揭事實及所列證據，足以證明原告「台南科技大學」
      與參加人「南臺科技大學」校名過於近似，有致公眾混淆
      誤認之虞。
  (二)「台南」之地名具有公共性，非為原告所得獨占使用，教育
    部核准原告使用「台南」之校名，與技專校院命名應行注意
    事項第5 點規定精神不合，且違背平等原則及行政自我拘束
    原則：
    1.技專校院命名應行注意事項第5 點規定：「新設私立學校
      不得以縣（市）以上地名為校名。」原告雖非新設私立學
      校，但行政區域名稱原具有公共性，非屬私人或私法組織
      所得獨占使用者，核准一私立學校得僅以地名而未輔以足
      資區別之飾名作為校名，不啻是使原應公共使用之地名實
      質私有化，有違上開注意事項第5 點規定之精神（防止地
      名私有化）。且因受到私人獨占使用之保障，無論是設立
      或改制在先之同類、同等級學校，抑或未來新設之公、私
      立學校均不得再單獨以該地名為校名，對於同一等級學校
      而言，亦有違平等原則。
    2.除「技專校院命名應行注意事項」第5 點之規定外，教育
      部訂定之「職業學校規程」第8 條第3 項、「高級中學法
      施行細則」第8 條第3 項均規定私立學校不得以地名為校
      名。是以，單獨使用地名作為校名乃公立學校之專屬權利
      之原則，已為教育部歷來發布之法規命令及行政規則所確
      認，上開規範之目的乃在於避免社會大眾混淆誤認，將單
      獨以地名為校名之私立學校誤認為公立學校。本件涉及之
      「技專校院命名應行注意事項」第5 點規定精神，亦是如
      此。況且，依照長久以來之慣例，單獨使用地名作為學校
      校名之學校均為公立學校（例如「國立台灣大學」、「國
      立台北科技大學」、「國立屏東科技大學」、「國立台中
      技術學院」及「國立台南大學」等），此一慣例業已深植
      於一般社會大眾之觀念中。亦即，在社會大眾之觀念中，
      縣市以上地名之單獨使用，應專屬於公立學校，並已於一
      般民眾間產生確信。故私立學校校名單獨使用縣市以上之
      地名，而未加註足以區別之飾名者，將足以使一般社會大
      眾誤認該校為公立學校。經查在教育部核准設立之諸多技
      專校院中，使用未加足以區別飾名之縣市地名作為校名之
      私立技專院校，除本件之「台南科技大學」一所以外，尚
      無其他前例存在，可見教育部有獨厚原告之嫌。
    3.參加人於民國57年奉准設立「南臺技藝專科學校」後，即
      考慮變更校名為「台南技藝專科學校」，並於民國57年12
      月3日函文教務部申請更名（證12號），惟教育部以私立
      學校之設立不得以「地名」為校名，須將地名留給公立學
      校使用，避免造成混淆為由，未予同意。於參加人於民國
      88 年 申請更名為科技大學時，曾以「台南第一科技大學
      」為最優先方案，以「台南科技大學」為次優先方案（證
      13號），均未獲教育部同意使用，而核定參加人使用其申
      請函件中未有之「南臺科技大學」作為更名後之校名（證
      21號）。惟於原告申請改名為科技大學時，教育部卻核准
      原告使用「台南科技大學」之校名，忽視過去曾經駁回參
      加人申請使用同一校名之事實，亦未就此一差別待遇提出
      實質正當理由，顯違反行政程序法第6 條之平等原則及行
      政自我拘束原則。
  (三)先前其他學校之間發生校名爭議時，教育部曾邀請爭議之雙
    方共同協商解決，例如：原「國立高雄技術學院」原申請改
    名為「高雄科技大學」，並經教育部核准在案，嗣因原「國
    立高雄科學技術學院」亦欲改名為「高雄科技大學」，教育
    部遂召集二校開會協調，最後結論為核准原「國立高雄技術
    學院」更名為「高雄第一科技大學」，原「國立高雄科學技
    術學院」改名為「高雄應用科技大學」。此為申請校名近似
    ，經教育部邀請二校協商校名，而使糾紛獲得解決之行政先
    例，使該二校校名使用多年，無致生混淆誤認之情形。本件
    參加人在教育部做成准予改名處分前，亦曾函文表示校名有
    致生混淆誤認之虞，惟教育部卻不予理會，未遵循過去行政
    先例，邀請參加人與原告共同協商解決校名近似之問題。足
    見教育部核可原告使用「台南科技大學」校名之行政處分，
    於程序上有可議之處，亦與平等原則有違。
  (四)原告雖主張其善意先使用「台南」之名稱，基於信賴保護原
    則，自得繼續援用「台南」之名稱作為校名。況且，技術學
    院改名為科技大學時，大多援用其歷史校名，故基於傳統原
    則，其亦得使用「台南科技大學」之校名云云。惟查，基於
    下述理由，原告主張並不可採：
    1.首先，原告之前身係54年成立之私立台南家政專科學校，
      於86年7月改制為私立台南女子技術學院，87年3 月更名
      為台南女子技術學院，其原使用之學校名稱先後為「私立
      台南家政」、「私立台南女子」、「台南女子」，除地名
      「台南」以外，尚附加「家政」或「女子」等飾名，從未
      單獨使用「台南」兩字為校名，也因此足資與同類、同等
      級學校相區別。教育部竟核准原告改名為台南科技大學，
      未命其另加註足資區別之飾名，明顯違反前揭「技專校院
      命名應行注意事項」之規定。
    2.次按，如學校傳統使用校名與他學校之校名有近似之處，
      傳統原則亦應退讓：
      司法院院解字4041號解釋指出：「來文所述情形，某甲
        等組設公司所營業務既與他人呈准登記給照之公司同類
        ，依公司法第二十六條之規定，既不得使用相同或類似
        之名稱，縱令所用名稱其沿用之舊商號，仍非同條之所
        許，依同法第三百零七條之規定，非經令其改正合法，
        不應予以登記。」是以，若原商號之名稱與既存之公司
        相同或類似時，於商號改組為公司時，仍不得繼續援原
        商號之名稱。此司法院院解字4041號解釋所揭示之法理
        ，於技術學院改名為科技大學時亦得適用之。
      況且，已有前例顯示，升格後之技專校院如繼續使用傳
        統校名，而有侵害其他學校排他使用校名權利時，傳統
        原則亦應退讓：例如雲林工專於86年改制為技術學院時
        ，由於當時已有國立雲林科技大學使用「雲林」之校名
        ，若繼續援用傳統校名將侵害雲林科技大學之排他使用
        校名之權利，故其改制後之校名更名為「國立虎尾技術
        學院」，乃至於現在使用之「國立虎尾科技大學」校名
        。是以，於學校改制或更名為科技大學時，如繼續使用
        傳統校名，將侵害其他學校排他使用校名之權利者，傳
        統原則即應退讓，於「雲林工專」改制為技術學院時既
        是如此，於「台南女子技術學院」更名為科技大學時即
        難以主張例外。
    3.再者，原告對於「台南科技大學」之校名並無善意先使用
      之問題：
      所謂「善意先使用」為商標法上之概念，本件爭議乃法
        人名稱使用之爭議，本難以將商標法之法理移植於此處
        ，作為原告使用「台南科技大學」校名之依據。
      何況，原告自54年成立以來，所使用之校名均非單獨使
        用「台南」之名稱，均有加註「家政」或「女子」等飾
        名，尚難主張其單獨使用「台南」之校名乃善意先使用
        。
      再按，「善意先使用」係指商標使用人於他人商標註冊
        申請日前，善意使用相同或近似之商標於同一或類似之
        商品或服務而言，商標法第30條第1 項第3 款定有明文
        。惟同款但書亦規定，商標權人並得要求善意使用人附
        加適當之區別標示。故縱使原告得主張「善意先使用」
        ，參加人亦得要求原告應在其「台南科技大學」校名之
        前，加註其他足以辨識之飾名，藉以與參加人之校名加
        以區別。
    4.原告對於教育部之原行政處分違法係屬重大過失而不知，
      其信賴不值得保護，且無信賴利益顯然大於撤銷所欲維護
      之公益，亦無撤銷對公益有重大危害之情形：
      於原告申請改名計畫書之所附檢核表中記載（證24號）
        ：「本表格設計係依據本部函頒『技術學院改名科技大
        學審核作業規定』之內容與標準設計，……」，又前揭
        審核作業規定第9 點規定：「技術學院改名科技大學學
        校校名之決定，依『技專校院命名應行注意事項』辦理
        。」，是以原告就其申請使用之校名，應符合「技專校
        院命名應行注意事項」第3 點、第4 點第2 款及第5點
        規定，應屬明知或可得而知。
      次按，原告於95年6 月28日校務會議（原證16號校名說
        明書，放於卷外，13頁以下）及95年7 月4 日董事會會
        議（原證16號16頁），均曾討論「台南科技大學」之校
        名是否合乎「技專校院命名應行注意事項」第5 點規定
        之議題，於上開校務會議中主席亦致詞表示：「……同
        時也有鄰近學校向教育部抗議，本校使用『台南科技大
        學』為校名，……」（原證16號12頁），足以證明原告
        明知「技專校院命名應行注意事項」各點之相關規定，
        亦知悉參加人就「台南科技大學」校名之合法性有爭執
        。是以，原告自始即知悉其使用「台南科技大學」之校
        名有違反「技專校院命名應行注意事項」相關規定之危
        險。
      再查，教育部95年6 月19日技職校院變更審議委員會第
        2 次會議中，曾提及訪視委員建議原告使用「台南文化
        大學」或其他合乎原告文化藝術之學校特色之校名，會
        議決議並表示請原告斟酌符合其教學內涵及發展定位之
        校名（本院卷一第415 頁，證25號）。惟原告無視參加
        人對其欲使用校名之爭執，且有其他更適合於原告之替
        代方案可供選擇之情況下，仍然執意使用極具爭議之「
        台南科技大學」校名，對於教育部之違法准予改名之處
        分，縱非明知違法，亦屬重大過失而不知。且原告使用
        「台南科技大學」之校名既與參加人之名稱有致公眾混
        淆誤認之虞，其對於公益之損害難以計數，即難謂其信
        賴利益顯然大於撤銷所欲維護之公益，更難謂其撤銷對
        公益有重大危害之情事。是以，原告自不得於嗣後主張
        其信賴教育部之行政處分，主張維持原處分之效力。參
        照行政程序法第117 條規定，被告本於訴願機關之法定
        職權，自得予以撤銷。何況訴願決定已明：原處分撤
        銷前，原告使用「台南科技大學」名稱所為各類行為，
        應受到信賴保護等語，以期減少原告之損失。
四、綜上所述，教育部核准原告更名之行政處分，於法容有未洽
    ，被告依訴願法第81條第1 項及第2 項規定，撤銷系爭核准
    更名之行政處分，無論於程序上或實體上均為合法，原告仍
    執前詞及個人主觀之見解，請求撤銷訴願決定，為無理由，
    應予駁回。
據上論結，本件原告之訴為無理由，爰依行政訴訟法第98條第1
項前段，判決如主文。
中　　華　　民　　國　　96　　年　　12 　　月  　6 　 日
                          第六庭審判長法　官  林  文  舟
                                      法　官　陳  鴻  斌
                                      法　官　許  瑞  助
上為正本係照原本作成。
如不服本判決，應於送達後20日內，向本院提出上訴狀並表明上
訴理由，如於本判決宣示後送達前提起上訴者，應於判決送達後
20日內補提上訴理由書（須按他造人數附繕本）。
中　　華　　民　　國　　96　  年　  12 　  月　  6　　日
                                      書記官  陳  德  銘
